【裁判字號】    89,重訴,903
【裁判日期】    900323
【裁判案由】    清償借款
【裁判全文】
臺灣臺中地方法院民事判決  八十九年度重訴字第九○三號
    原告即甲○○
    之乙○○○○  ○○○○
                            三.
                  王家宇    住.
                  王光莎    住.
                              .
                  王淑秋    住.
                              .
                  王家敏    住台北巿木新路三段三一０巷十六弄十號丑@
                              .
    共      同
    訴訟代理人  張佳瑜律師
    被      告  台中縣立青年高級中學  設台中縣大里市○○路○段一七三號
    法定代理人  丙○○      住.
    訴訟代理人  丁○○      住.
右當事人間請求清償借款事件，本院判決如左：
    主      文
原告之訴駁回。
訴訟費用由原告負擔。
    事      實
甲、原告方面：
  一、聲明：被告應給付原告新台幣（下同）六千八百二十萬元及自民國八十九年一
      月三十日起至清償日止，按年息百分之五計算之利息。
  二、陳述：
  （一）被告現坐落之校地乃訴外人即該校創辦人蔡少明所捐贈，後因蔡少明向省屬
        各行庫貸款未能清償，該等行庫遂於六十三年間聲請法院扣押被告之校地，
        為解決此一問題，被告董事會即於八十年九月十日召開第六屆第四次董事會
        議，該次會議即決議由被告進行籌款以清償訴外人蔡少明上述欠款；被告即
        與蔡少明訂立協議書，該協議書第二條第二款並載明，乙方（即訴外人蔡少
        明）目前需要週轉資金二億元，由甲方（即被告）向友人即原告之被繼承人
        甲○○借款提供蔡少明使用，該協議書並經本院公證在案。因此，被告即向
        原告之被繼承人甲○○借款六千八百二十萬元，並交付如附表所示支票五紙
        ，惟其中編號１、４、５三張支票到期經提示均未獲兌現，另二紙支票亦在
        被告要求下未為提示，經原告屢次催請被告清償該筆借款均不獲置理，爰訴
        請被告給付上開借款。
  （二）系爭借貸是因相隔近十年，當年之資金往來紀錄已難尋獲，相關人亦均死亡
        ，由被告簽發之支票五張即足證明確有借款之事實。
  三、證據：提出支票影本五張、退票理由單影本三張，及存證信函、查詢結果表、
      被告董事會第六屆第四次會議紀錄、協議書等影本各一份。
乙、被告方面：
  一、聲明：駁回原告之訴。
  二、陳述：否認有向原告借款六千八百二十萬，訴外人蔡少明並無所稱贈與土地與
      被告之情事，該校更從未收受該筆借款，原告所提出之支票簽發日與退票單所
      載提示日相隔近一年而有違常情，所提出之存證信函關於借款金額、時間之說
      明，亦與該支票上所記載者不同，並不足以證明被告有向其借款之事實。又依
      有關私立學校存款、借款之規定，均應以法人名稱為之，本件系爭支票有以訴
      外人蔡少明名義開立者，且被告一般以學校名義借款時，票據上均係以董事長
      為代表人，其餘董事亦簽名蓋章，原告所提出支票簽發時之董事長為林士讓，
      並非蔡松齡，當時擔任校長之蔡松齡僅係受學校聘僱，亦無權代表學校開立票
      據，依教育部函文規定私立學校復不得向私人借款，此借款違反該函文亦屬無
      效；另原告提出之第六屆第四次董事會議紀錄時間在第三董事會議之前，內容
      記載違反議事規則，且關於該校地遭銀行扣押後，乃由訴外人蔡譜陸等關係人
      籌款清償，亦非向原告借款清償，反而是事後原告又查封該校地，由訴外人蔡
      譜陸再為解決，足見此係偽造之資料。
  三、證據：教育部函文影本三份，被告第六屆董事會第三次會議記錄暨准予備查函
      文、本院八十三年度訴字第一一七六號民事裁定書、八十四年度訴字第九九三
      號民事判決書、八十六年度易字第二六八七號刑事判決書、私立學校董事會議
      紀錄範本、告發狀、捐贈證明書、台灣省政府教育廳函文、台中縣政府函文、
      土地買賣契約書、債權讓與契約書、存證信函、法人登記證書等影本各一份。
    理      由
甲、程序方面：
    本件於八十九年六月二十九日起訴時之原告甲○○，已於起訴後之八十九年十二
    月二十五日死亡，有死亡證明書影本一份可按，並由其繼承人即原告王林玉欽、
    王家宇、王光莎、王淑秋、王家敏承受訴訟在案，合先敘明。
乙、得心證之理由：
一、原告主張被告為處理訴外人蔡少明所捐贈校地遭銀行查封等問題，於如附表所示
    支票記載之發票日，向其借款共計六千八百二十萬元卻迄未清償，爰訴請被告給
    付該筆借款等語。被告則以並未向原告借得該筆款項，且原告所提出之支票發票
    人中，該法定代理人蔡松齡僅擔任校長，無權以被告學校名義向私人借款，被告
    更從未同意或取得該筆借款等語，資為抗辯。
二、原告主張被告曾於如附表所示支票記載之發票日，向其借款共計六千八百二十萬
    元，並將該借款交付與被告之事實，已為被告所否認，原告雖提出如附表所示支
    票影本五張，惟其中編號２之該紙支票發票人並非被告，有該支票影本一份附卷
    可按，已難認此部份係被告向其借款所簽發，且就其餘借款是否已交付由被告收
    受一事，該支票影本僅足以說明有簽發票據之事實，就簽發票據之原因是否基於
    被告與其間存在消費借貸契約關係，或借款是否已交付發票人等均不明，自尚難
    憑認之；況且，按私立學校應向學校所在地之地方法院為財團法人登記，而校長
    僅得依據法令綜理校（院）務，執行董事會之決議，並受主管教育行政機關之監
    督，私立學校法第三十五條第一項、第五十四條第一項分別定有明文，是私立學
    校既屬財團法人性質，依民法第二十七條第二項規定，僅董事始得就法人一切事
    務代表法人，且於董事有數人之情形，除章程另有規定外，亦僅係各董事均得代
    表法人，校長並非得代表私立學校對外為法律行為之人，而本件簽發如附表所示
    支票之時，足以代表被告之董事復為林士讓，有法人登記證書影本一份在卷供佐
    ，則各該支票發票人欄雖有「台中縣私立青年高級中學」字樣之印文，惟法定代
    理人卻以無代表權限之訴外人蔡松齡名義，並非林士讓，有該支票影本為憑，亦
    難認此簽發支票之效力及於被告。至於原告雖提出被告名義之第六屆第四次董事
    會決議記錄，姑不論該會議紀錄之真正已為被告所否認，且該會議紀錄所載開會
    時間竟早於第六屆第三次會議紀錄開會時間，有各該會議紀錄影本一份可參，亦
    明顯悖於情理已難認屬實，依該紀錄之內容亦僅提及同意以變產置產方式籌資贖
    回校地，後續應辦手續並委由訴外人蔡松齡處理，並非其得以被告之法定代理人
    名義對外為行為，亦難認簽發各該支票之行為得及於被告；故原告之主張，均無
    可採。
三、從而，原告基於消費借貸契約之法律關係，訴請被告給付六千八百二十萬元及自
    八十九年一月三十日起至清償日止，按年息百分之五計算之利息，並無理由，應
    予駁回。
四、據上論結，本件原告之訴為無理由，依民事訴訟法第七十八條，判決如主文。
中      華      民      國    九十    年      三      月    二十三    日
                                臺灣臺中地方法院民事第一庭
~B法      官  林麗真
右為正本係照原本作成
如對本判決上訴，須於判決送達後廿日內向本院提出上訴狀
中      華      民      國    九十    年      三      月    二十三    日
~B法院書記官


司法院資訊處製作；財團法人民間司法改革基金會備份。
